【裁判字號】    97,簡上,707
【裁判日期】    970917
【裁判案由】    詐欺
【裁判全文】
臺灣板橋地方法院刑事判決             97年度簡上字第707號
上  訴  人  臺灣板橋地方法院檢察署檢察官
即  被  告  丁○○
上列上訴人因被告詐欺案件，不服本院中華民國97年4 月30日97
年度簡字第407 號第一審判決（聲請簡易判決處刑案號：96年度
偵字第28029 號），提起上訴及臺灣板橋地方法院檢察署檢察官
移送併辦（97年度偵字第12069 號），本院管轄第二審之合議庭
，判決如下：
    主    文
原判決撤銷。
丁○○幫助意圖為自己不法之所有，以詐術使人將本人之物交付
，處有期徒刑陸月，如易科罰金，以新臺幣壹仟元折算壹日。
    事    實
一、丁○○因缺錢花用，雖得預見提供金融機構帳戶之存摺、印
    章、金融卡、密碼等資料予不明人士使用，足以幫助他人提
    領獲取詐欺犯罪所得，竟仍不違背其本意，基於幫助詐欺之
    不確定故意，於民國九十六年九月二十九日下午三時許，在
    臺北縣樹林市○○路之中華戲谷網路咖啡店前，將其所開立
    中國信託商業銀行樹林分行帳號000000000000
    000號帳戶（下稱中國信託帳戶）、永豐商業銀行樹林分
    行00000000000000號帳戶（下稱永豐商銀帳
    戶）、聯邦商業銀行樹林分行000000000000號
    帳戶（下稱聯邦商銀帳戶）之存摺、印章、金融卡、密碼等
    資料，以新臺幣（下同）四千元之代價，販賣予真實姓名不
    詳綽號「阿志」之成年男子，轉供詐欺集團成員作為詐欺取
    財收受款項之工具使用。嗣即有詐欺集團成員意圖為自己不
    法所有，分別於九十六年九月三十日以電話聯絡甲○○、乙○○、戊○○、於九十六年九月三十日前之不詳時間撥打丙○○之電話，佯稱係雅虎奇摩網路拍賣賣家，因甲○○等人
    網路購物誤點選分期付款，須依指示操作自動櫃員機以取消
    設定，致甲○○等人陷於錯誤，於九十六年九月三十日分別
    由甲○○匯款十三萬三千元至上開永豐商銀帳戶、乙○○與
    戊○○各匯款十萬元、四萬四千元至上開聯邦商銀帳戶、丙○○匯款八萬元至前揭中國信託帳戶，嗣因甲○○、乙○○
    、戊○○、丙○○發覺受騙始分別報警處理。
二、案經臺北縣政府警察局樹林分局、臺中縣政府警察局霧峰分
    局報告臺灣板橋地方法院檢察署檢察官偵查後聲請簡易判決
    處刑暨移送併辦。
    理    由
一、本件認定事實所引用之卷證資料，並無證據證明係公務員違
    背法定程序所取得，且檢察官、被告於本院準備程序時均表
    示同意作為證據，且迄至言詞辯論終結前亦未再聲明異議，
    依刑事訴訟法第一百五十九條之五第一項之規定及第一百五
    十八條之四反面解釋，本件認定事實所引用之證據縱屬傳聞
    證據，亦均有證據能力。
二、上揭犯罪事實，業據被告丁○○於警、偵訊及本院準備程序
    時坦承不諱，核與被害人甲○○、乙○○、戊○○、丙○○
    於警詢時所為之指述相符，並有永豐商銀九十七年三月十二
    日永豐銀樹林分行（○九七）字第○○○○五號函及所附九
    十六年十月份往來交易明細資料、聯邦商銀客戶交易明細表
    、報案三聯單、上開中國信託帳戶之客戶基本資料、帳戶歷
    史交易查詢單、客戶交易明細表各一份、自動櫃員機交易明
    細表六紙附卷可稽，又金融帳戶之申請開設並無特殊限制，
    參以現今社會各式詐財手段迭有所聞，帳戶遭人利用成為幫
    助詐欺工具之案例層出不窮，如遇不詳人士向他人蒐購金融
    帳戶使用，客觀上應可預見將有遭他人作為詐欺犯罪工具之
    可能，訊之被告亦瞭解上情，是被告前開自白應與事實相符
    ，堪以採信。從而，本件事證明確，被告犯行洵堪認定，應
    依法論科。
三、按刑法上之幫助犯，係對於犯罪與正犯有共同之認識，而以
    幫助之意思，對於正犯資以助力，而未參與實施犯罪之行為
    者而言（最高法院七十五年度台上字第一五○九號、八十八
    年度台上字第一二七○號判決參照）。本件被告將其申請開
    立金融帳戶之存摺、印章、金融卡、密碼售予不詳成年男子
    轉供詐欺集團使用，使該詐欺集團作為對被害人等實施詐欺
    取財犯罪之取款工具，顯係基於幫助他人實施詐欺取財犯罪
    之犯意，且所為提供金融帳戶之行為，亦屬刑法詐欺罪構成
    要件以外之行為。是核被告所為，應係犯刑法第三十條第一
    項、第三百三十九條第一項之幫助詐欺取財罪，爰依刑法第
    三十條第二項規定按正犯之刑減輕之。被告一次提供上開三
    帳戶幫助他人不法使用，屬單一行為，又被告以一提供帳戶
    之行為，使得詐欺集團分別詐騙被害人甲○○、乙○○、戊○○、丙○○四人之財物，而幫助正犯遂行上開四個相同罪
    名，為同種想像競合犯，應依刑法第五十五條規定論以一幫
    助詐欺罪。檢察官聲請簡易判決處刑意旨雖漏未論及被害人
    丙○○同遭不明人士詐騙，因而匯款至被告所提供上開中國
    信託帳戶之部分，惟該部分與聲請簡易判決處刑書所記載之
    犯罪事實，既具有前開想像競合犯之裁判上一罪關係，並經
    檢察官函請移送本院併辦（臺灣板橋地方法院檢察署九十七
    年度偵字第一二○六九號），而為聲請簡易判決處刑效力所
    及，基於審判不可分之原則，本院自得併予論究。本案經原
    審詳察後，以被告罪證明確，予以論罪科刑，固非無見，然
    原審判決後，經檢察官上訴再移送併案之被告同犯幫助詐欺
    取財部分，原審未及審認，尚有未當，故檢察官依此上訴認
    原判決未及審酌併案事實，乃有理由，應由本院管轄之第二
    審合議庭將原判決撤銷改判。爰審酌被告提供個人金融帳戶
    轉供詐欺集團不法使用，助長他人犯罪，增加被害人尋求救
    濟及治安機關查緝犯罪之困難，危害被害人財產安全及社會
    治安，惟考量被告並非實際遂行詐欺犯行之人，兼衡其為肢
    體障礙人士，謀職困難，生活狀況不佳，有被告檢附之中華
    民國身心障礙手冊影本一紙、財政部臺灣省北區國稅局綜合
    所得稅各類所得資料清單、財產歸屬資料清單各二件，因而
    出售上開金融帳戶存摺、金融卡、密碼之動機及犯罪後坦承
    犯行，尚有悔意等一切情狀，量處如主文所示之刑，並諭知
    如易科罰金之折算標準，以資懲儆。
四、被告丁○○經合法傳喚，無正當理由未於審判期日到庭，爰
    依刑事訴訟法第三百七十一條規定，不待其陳述，由檢察官
    一造辯論而逕行判決，併此敘明。
據上論斷，應依刑事訴訟法第四百五十五條之一第一項、第三項
、第三百六十九條第一項前段、第三百七十一條、第三百六十四
條、第二百九十九條第一項前段，刑法第三十條、第三百三十九
條第一項、第五十五條、第四十一條第一項前段，刑法施行法第
一條之一，判決如主文。
本案經檢察官謝岳龍到庭執行職務。
中    華    民    國    97    年    9     月    17    日
              刑事第十二庭    審判長法  官  陳  鴻  清
                                    法  官  朱  嘉  川
                                    法  官  劉  安  榕
上列正本證明與原本無異。
本件不得上訴。
                                    書記官  陳  盈  真
中    華    民    國    97    年    9     月    17    日
附錄本案論罪科刑法條全文：
刑法第339 條
意圖為自己或第三人不法之所有，以詐術使人將本人或第三人之
物交付者，處5 年以下有期徒刑、拘役或科或併科1 千元以下罰
金。
以前項方法得財產上不法之利益或使第三人得之者，亦同。
前2 項之未遂犯罰之。


司法院資訊處製作；財團法人民間司法改革基金會備份。
